【裁判字號】    98,交聲,522
【裁判日期】    980415
【裁判案由】    交管條例聲異
【裁判全文】
臺灣板橋地方法院交通事件裁定       98年度交聲字第522 號
                                   98年度交聲字第523 號
原處分機關  交通部公路總局臺北區監理所
異  議  人
即受處分人  乙○○
上列受處分人即異議人因違反道路交通管理處罰條例案件，對於
交通部公路總局臺北區監理所於民國98年2 月23日所為之裁決（
原處分案號：北監自裁字第裁40-AEW903373號、第裁40-AEW9033
74號），聲明異議，本院裁定如下：
    主  文
異議均駁回。
    理  由
一、原處分意旨略以：異議人即受處分人乙○○於民國98年1 月
    8 日18時40分許，駕駛其所有之車牌號碼CJ-8338 號自用一
    般小客車，行經臺北市○○○路○ 段、中正路口時，因分別
    有駕車行經有燈光號誌管制之交岔路口闖紅燈及違反處罰條
    例之行為，不聽制止或拒絕停車接受稽查而逃逸之違規事實
    ，經臺北市政府警察局士林分局社子派出所警員以北市警交
    字第AEW903373 號、第AEW903374 號舉發違反道路交通管理
    事件通知單（下稱舉發通知單）逕行舉發。嗣經原處分機關
    於同年2 月23日以北監自裁字第裁40-AEW903373號、第裁40
    -AEW9033 74 號違反道路交通管理事件裁決書，爰分別依道
    路交通管理處罰條例第53條第1 項、第63條第1 項第3 款（
    原裁決書漏載第1 項第3 款）及同條例第60條第1 項之規定
    、第63條第1 項第1 款（原裁決書漏載第1 項第1 款），分
    別裁處罰鍰新臺幣（下同）2,700 元，並記違規點數3 點及
    罰鍰3,000 元，並記違規點數1 點等語。
二、聲明異議意旨略以：異議人乙○○認臺北市政府警察局士林
    分局社子派出所警員所為之舉發通知單顯有錯誤，異議人乙
    ○○於98年1 月8 日18時40分許，駕駛車牌號碼CJ-8338 號
    車輛，行經環河北路3 段、中正路口，當時為交通流量尖峰
    時段、車流量大，且行經該路口時該交通號誌仍為綠燈，便
    依車陣通過該路口，當時並未有警方攔檢設施或號誌，在通
    過時，也未有警員吹哨警示攔停，況該路口之路幅單向即有
    5 線以上，根本不知警員位於何處？基於上述理由，警員以
    闖紅燈與不服指揮稽查而逃逸之舉發，顯與事實不符，為此
    ，爰依法聲明異議云云。
三、按汽車駕駛人，行經有燈光號誌管制之交岔路口闖紅燈者，
    處新臺幣1,800 元以上5,400 元以下罰鍰，並記違規點數3
    點，道路交通管理處罰條例第53條第1 項、第63條第1 項第
    3 款分別定有明文；又汽車駕駛人，駕駛汽車有違反本條例
    之行為，經交通勤務警察或依法令執行交通稽查任務人員制
    止時，不聽制止或拒絕停車接受稽查而逃逸者，除按各該條
    規定處罰外，處新臺幣3,000 元以上6,000 元以下罰鍰，並
    記違規點數1 點，同條例第60條第1 項、第63條第1 項第1
    款，亦定有明文。
四、經查：
  (一)、訊據異議人即受處分人乙○○固不否認於98年1 月8日
        18時40分許，駕駛其所有之車牌號碼CJ-8338 號自用一
        般小客車，行經臺北市○○○路○ 段、中正路口之事實
        ，惟辯稱：警員以闖紅燈與不服指揮稽查而逃逸之舉發
        有誤，且顯與事實不符云云。然查：異議人於上開時、
        地有闖紅燈及經警員鳴笛並以指揮棒示意停車受檢，駕
        駛人未停靠路邊，仍繼續駛離一節，已據證人即當時舉
        發本違規事件之臺北市政府警察局士林分局社子派出所
        警員甲○○於本院到庭具結證稱：是我於前揭時、地舉
        發車牌號碼CJ-8338 號車輛之上開違規事實；當時我是
        站在環河北路、中正路口，位置在重陽橋正下方之匝道
        ，匝道下來就是上開路口，我就是站在那個位置；於98
        年1 月8 日下午6 時40分，環河北路的南北向，南往北
        號誌燈為紅燈，我看到違規駕駛人駕駛車牌號碼CJ-833
        8 號車輛闖紅燈，我依規定鳴笛示意駕駛人停車，但該
        駕駛人並沒有停車；當時號誌燈已經變為紅燈約1 秒，
        異議人才穿過路口的停止線；依我所站的位置，駕駛人
        可以看到我攔停的動作，那天視線很好、非常清楚，我
        可以畫個位置圖給法官看（證人當庭繪製現場圖，並提
        示異議人後附卷）；依我畫的圖，我站在路邊，異議人
        是開在內側車道，該處單向有5 個車道，但異議人是開
        在最內側或內側第二個車道，我有點模糊了，但是是開
        在偏內側的車道沒有錯；依當時的交通情況，是只有異
        議人1 輛車闖紅燈，當時在號誌燈為綠燈的車輛都已經
        過路口了，號誌燈為紅燈之後，其他的車輛都停在停止
        線前停等，只有異議人1 輛車輛闖紅燈等語明確（詳本
        院98年4 月6 日訊問筆錄）；是證人甲○○警員既已當
        庭證述舉發當時視線良好，理當能完整目擊異議人所駕
        駛上開車輛在上開路口有駕車行經有燈光號誌管制之交
        岔路口闖紅燈，及違反處罰條例之行為，不聽制止或拒
        絕停車接受稽查而逃逸之違規事實無疑；況證人於目擊
        本件交通違規事件時，已明確證稱僅上揭車輛1 輛闖紅
        燈，並經證人鳴笛並揮動指揮棒指向該車，衡此情狀，
        車輛駕駛人即異議人對此當無視而不見之理。又證人甲
        ○○警員與異議人間，不僅未有任何怨隙，且係毫不相
        識之人，衡情證人應無設詞攀誣，或虛構違規事實以陷
        害異議人之道理。況警員執行公務時，本身即受有行政
        懲處責任之監督，且其到庭具結作證，更係以刑事責任
        擔保其證言之真實性，故證人甲○○警員之上開證述內
        容，以及其所紀錄舉發之本件違規事實，應堪採信。
  (二)、至異議人乙○○於本院訊問時雖另辯稱（98年4 月6 日
        訊問筆錄）：警員既要製單舉發，希望警員能夠提出具
        體證據加以佐證云云。惟依道路交通管理處罰條例第7
        條之2 第1 項之規定：「汽車駕駛人之行為有下列情形
        之一，當場不能或不宜攔截製單舉發者，得逕行舉發：
        (1)闖紅燈或平交道；(2)搶越行人穿越道；(3)在道路收費
        停車處所停車，不依規定繳費；(4)不服指揮稽查而逃逸
        ，或聞消防車、救護車、警備車、工程救險車之警號不
        立即避讓；(5)違規停車或搶越行人穿越道，經各級學校
        交通服務隊現場導護人員簽證檢舉；(6)行經設有收費站
        、地磅之道路，不依規定停車繳費或過磅；(7)經以科學
        儀器取得證據資料證明其行為違規」，立法者之所以賦
        予警員事後逕行舉發之權，係因考量此等道路違規行為
        ，其發生往往係在瞬間，抑或係於交通稽查人員執行勤
        務時所恰巧目睹之違規情事，且如有事實上不能當場攔
        截，或不宜當場攔截製單舉發時，為達有效維護交通秩
        序及保障交通安全之行政目的，當須特別立法賦予交通
        稽查人員得於事後逕行製單舉發之權限。從而，本件警
        員於執行勤務時，逕行舉發異議人闖紅燈及不聽制止或
        拒絕停車接受稽查而逃逸之違規事實，尚無違誤，異議
        人猶以上開情詞置辯，容有誤解，自非可採。
  (三)、此外，復有臺北市政府警察局98年1 月8 日北市警交字
        第AEW903373 號、第AEW903374 號舉發通知單、交通部
        公路總局臺北區監理所98年2 月23日北監自裁字第裁40
        -AEW903373號、第裁40-AEW903374號違反道路交通管理
        事件裁決書、臺北市政府警察局士林分局98年3 月30日
        北市警士分交字第09830758000 號函影本各1 紙在卷可
        稽，是異議人乙○○於前揭時、地，確有闖紅燈及不聽
        制止或拒絕停車接受稽查而逃逸之違規事實，均堪認定
        。
五、綜上所述，本件異議人即受處分人乙○○違規事證明確，原
    處分機關爰分別依道路交通管理處罰條例第53條第1 項、第
    63 條 第1 項第3 款（原裁決書漏載第1 項第3 款）及第60
    條第1 項、第63條第1 項第1 款（原裁決書漏載第1 項第1
    款）之規定，並參酌違反道路交通管理事件統一裁罰基準表
    之規定，各裁處罰鍰2,700 元，並記違規點數3 點及罰鍰3,
    000 元，並記違規點數1 點，核無違誤，從而，異議人之異
    議為無理由，均應予駁回。
六、據上論斷，應依道路交通案件處理辦法第19條，裁定如主文
    。
中    華    民    國    98    年    4     月    15    日
                  交通法庭   法  官  許映鈞
上列正本證明與原本無異。
如不服本裁定，應於裁定送達後五日內敘明抗告理由，向本院提
出抗告狀。
                             書記官  范煥堂
中    華    民    國    98    年    4     月    15    日


司法院資訊處製作；財團法人民間司法改革基金會備份。
